# 请教陈版及各位大虾，基于税前利润确定计划重要性水平时，能否剔除该非经常性项目？

提问人：isecret 时间：2013-04-27 17:45:15
工作中遇到难解之题，请教陈版及各位大虾，望不吝赐教！ 【背景】 1 、被审计单位A在行业中居领先地位，但受宏观经济环境影响， 2012 年度税前利润出现了较大程度的萎缩。 2011 年度税前利润为 1000 万元， 2012 年度为 200 万元（已考虑 2 中所述资产减值损失的影响）。 2 、 2012 年度，由于客户B临时取消订单，造成一批高度定制化的原材料无法用于生产，未来只能当作废料处理。管理层已就该批存货计提跌价准备 120 万元，并相应确认了资产减值损失。该情况属于偶发的特殊事项（以前年度几乎从未发生），且A已经针对该事项加强订单管理，我们预期未来出现同类损失的可能性很低。注：A已就该事项与B进行了沟通，双方达成初步意向，预计B将赔偿100-120万元。但截至报告日，具体赔偿金额并未得到正式确认。 【问题】（ 1 ）在此种情形下，我们可否将此事项认定为非经常性项目，在基于税前利润确定计划性重要水平时将其剔除，以提高审计效率？（即：以200+120=320万为基础设定重要性水平。但是针对该存货跌价准备，我们会执行更多针对性的审计程序）（ 2 ）若该批存货在 2013 年度可用于其他新接的订单，将该跌价准备转回，同时将 120 万元计入 2013 年度的损益。假设 2013 年度税前利润为 370 万元（已考虑跌价准备转回的影响），设定重要性水平为 370 万或 250 万？ 个人理解（ 1 ）为 320 万（ 2 ）为 250 万较为合理。请陈版和各位大侠不吝赐教，谢谢！

回答人：chenyiwei
基本赞同你的看法。
对于重要性水平确定中如何考虑非经常性损益项目的影响，一般可以按以下方式把握：
基于税前利润确定财务报表整体重要性水平时应剔除非经常性项目 在确定财务报表整体重要性水平时，可能剔除非经常性项目较为恰当。非经常性项目是指一般很少发生的重大项目，包括：  重大的资产减值（例如：商誉、无形资产或其他长期资产的减值准备）  重大资产报废损失  与诉讼、索赔及评估相关的重大损失 然而，如果某企业类似的非经常性项目经常发生（即每期都会发生），则不能认为其是“非经常性”的。因此在这种情况下，确定财务报表整体重要性水平时将这些项目从税前利润中剔除不恰当。同样的思路可以用在非经常性的重大利得，例如资产处置取得的重大利得。他们也不是典型的正常生产经营活动。 在确定一个项目是否为非经常性项目时，我们还应考虑该企业是否会在本期退出将导致非经常性项目发生的经营或业务。 例如： 一家企业曾购买过某类金融产品，但当前决定将不再购买该类金融产品。在这种情况下，由于该企业将不再购买该类金融产品，我们可以认为与这些金融产品相关的损失是非经常性的。
使用税前利润作为计量基础来确定财务报表整体重要性水平时的特殊考虑 1 、如果使用税前利润确定财务报表整体重要性水平，可以将上期实际、本期预算及最近期间的平均税前利润，或者正常化收益作为计量基础来确定财务报表整体重要性水平。这是一项基于当前经济状况、盈利趋势及企业预算能力的判断性的决定。 例如： —如果该企业的收入趋势较稳定，我们可以基于上期或年化的中期指标来估计税前利润 —如果由于一些罕见的异常事件（例如：长期罢工或主要工厂发生火灾）使得上期的指标不寻常，则可以使用剔除该异常事件影响后的指标来估计税前利润 。如果可以证明预算程序在过去是可靠的，且我们认为将在本期持续使用，那么通过企业的预算指标来确定财务报表整体重要性水平较为恰当。 2 、使用正常化收益 当决定如何使正常化的收益时，我们应关注该项目的实际和特别情况，以及该企业的历史收益趋势。我们在确定正常化收益的基础时必须非常小心，包括恰当的期数，这取决于业务的成熟度、企业的稳定度以及历史情况是否对未来趋势具有导向作用。我们还应考虑是否发生过影响收益历史趋势的结构性变更（例如：收购或出售、产品或市场的变更）。 例如： 由于全球经济危机影响，一家在过去 5 年内利润增长情况较好的企业出现较大滑坡。我们应评价该企业将来是否有能力恢复到之前的盈利水平。在做该项判定时，我们应考虑内部因素，比如企业的重组计划、产品开发计划、产能、客户基础和其他内部指标。我们还应考虑外部因素，比如市场预期、分析师预测和其他独立市场预测。我们应运用这些因素和职业判断来确定该企业是否有能力恢复到之前的盈利水平。 进一步分析，该企业的利润滑坡可能与某个商品（例如油价）的市场价格的降低（但需求量保持原有水平）直接相关。尽管财务报表使用者会关注利润，但当获知价格下降时，使用者可能会调整对收益的预期。因此，使用正常化收益来确定财务报表整体重要性水平可能比较恰当。

提问人：zhs7403 时间：2017-09-08 09:21:55
陈老师，就案例背景，是应该按照当年扣非后的税前利润作为重要性水平基准还是最近3-5年经常业务的税前利润作为重要性水平更合适？

回答人：chenyiwei
当年数较好。一般不建议按近几年平均数为基础计算重要性水平，因为平均数和被审计报表之间的相关性相对较低。